臺灣嘉義地方法院刑事判決
111年度易字第430號
公  訴  人  臺灣嘉義地方檢察署檢察官
被      告  黃保鈞




上列被告因違反毒品危害防制條例等案件，經檢察官提起公訴（
１１１年度毒偵字第８９４號），本院判決如下：
　　主　　文
黃保鈞犯施用第二級毒品罪，共貳罪，均累犯，各處有期徒刑陸
月，如易科罰金，均以新臺幣壹仟元折算壹日。
    犯罪事實
一、黃保鈞分別為下列行為：（一）基於施用第二級毒品大麻之
    犯意，於民國１１１年４月６日上午８時許，在其位於雲林縣○○鄉
    ○○村○○鄰○○○○號之住處內，以將第二級毒品大麻捲進香菸內
    點火燒烤吸其煙霧之方式，施用第二級毒品大麻１次。（二
    ）另基於施用第二級毒品甲基安非他命之犯意，於同日上午
    ９時許，在其上址住處內，以將甲基安非他命置入玻璃球內
    點火燒烤吸其煙霧之方式，施用第二級毒品甲基安非他命１
    次（起訴書誤載為於同日上午８時，同時以將大麻捲進香菸
    、將甲基安非他命置入玻璃球，一起點燃吸食煙霧之方式施
    用）。嗣於１１１年４月７日上午１１時１５分許，黃保鈞在嘉義市○
    區○○路○○○號旁，因形跡可疑，為警上前盤查，查獲其係另
    案通緝犯，對其實施附帶搜索，當場在其隨身背包內扣得第
    三級毒品甲基甲基卡西酮咖啡包４包，並於同日下午１時５７分
    許，經警徵得其同意採集其尿液送檢驗，結果呈大麻代謝物
    、安非他命、甲基安非他命陽性反應，而查悉上情。
二、案經嘉義市政府警察局第一分局報告臺灣嘉義地方檢察署檢
    察官偵查起訴。
    理    由
一、程序部分：
　　查被告黃保鈞前因施用毒品案件，經臺灣雲林地方法院以１０
    ８年度毒聲字第２８號裁定令入勒戒處所施以觀察、勒戒後，
    認無繼續施用毒品之傾向，於１０８年７月１１日執行完畢釋放出
    所等情，有臺灣高等法院被告前案紀錄表１份存卷可考，則
    被告既係於上揭觀察、勒戒處分執行完畢釋放後，３年內再
    犯本案施用第二級毒品犯行，是檢察官依毒品危害防制條例
    第２３條第２項規定予以追訴被告施用第二級毒品犯行，於法
    即無不合。
二、認定犯罪事實所憑之證據及理由：
　　上揭犯罪事實，業據被告黃保鈞於警詢、檢察事務官訊問及
    本院審理中坦承不諱（見偵卷第２３至２５、１１５至１１７頁，本院
    卷第５４、５７頁），且警方於１１１年４月７日下午１時５７分許，徵
    得被告之同意採集其尿液送檢驗，結果呈大麻代謝物、安非
    他命、甲基安非他命陽性反應乙節，亦有毒品自願採驗尿液
    同意書、嘉義市政府警察局第一分局毒品危害防制條例案件
    尿液送驗姓名對照表、正修科技大學超微量研究科技中心尿
    液檢驗報告（報告編號：Ｒ○○－○○○○－○○○號）各１紙附卷可稽
    （見偵卷第３３至３７頁），足認被告上揭任意性自白確與事實
    相符，堪以採信。從而，本案事證明確，被告上開犯行洵堪
    認定，應予依法論科。
三、所犯法條及刑之酌科：
㈠、按大麻、甲基安非他命均屬毒品危害防制條例第２條第２項第２
    款所指之第二級毒品，故核被告黃保鈞所為，均係犯毒品危
    害防制條例第１０條第２項之施用第二級毒品罪。至被告持有
    第二級毒品之低度行為，各已為其施用之高度行為所吸收，
    均不另論罪。
㈡、被告所為上開２次施用第二級毒品犯行，施用方式有別、施用
    時間亦明確可分，顯係各別起意，應予分論併罰。
㈢、查被告前因施用毒品案件，經臺灣雲林地方法院以１０９年度六
    簡字第４７號判決判處有期徒刑３月確定，並於１０９年５月１３日
    易科罰金執行完畢等情，業據檢察官提出被告之刑案資料查
    註紀錄表、執行案件資料表各１份為證，且檢察官亦具體說
    明「被告於有期徒刑執行完畢後，５年內故意再犯本件有期
    徒刑以上之罪，為累犯，請審酌被告前有施用毒品犯行，顯
    見其先前經歷施用毒品案件之偵、審程序，無法對其產生警
    惕作用而不再接觸毒品，請參照大法官釋字第７７５號解釋意
    旨，依刑法第４７條第１項規定，論以累犯，並依法加重其刑
    」等語，本院審酌後認檢察官已就被告本案構成累犯之事實
    及應加重其刑之事項，具體指出證明方法，盡其主張及說明
    責任，合於最高法院１１０年度台上字第５６６０號判決先例意旨
    ，另兼衡被告上開所犯施用毒品前案與本案所犯之罪質相同
    ，被告於前案執行完畢後５年內又再犯下本案，顯見其對於
    刑罰感應能力不佳，再參以被告本案犯罪情節，核無司法院
    釋字第７７５號解釋所指罪刑不相當之情形，故認被告本案所
    犯上開２罪均應論以累犯，並依刑法第４７條第１項規定，加重
    其刑。
㈣、爰以行為人之責任為基礎，審酌被告：⒈前已因施用毒品犯行
    經觀察、勒戒及徒刑之執行，竟仍故態復萌，復行施用毒品
    不輟，無視於毒品對於自身健康之戕害及國家對於杜絕毒品
    犯罪之禁令，所為殊非可取；⒉施用毒品係屬自戕行為，被
    告犯罪手段尚屬平和，且因施用毒品者有相當程度之成癮性
    及心理依賴，其犯罪心態與一般刑事犯罪之本質並不相同，
    應側重適當之醫學治療及心理矯治為宜；⒊犯後業已坦承犯
    行，態度尚稱良好；⒋自述高職畢業之智識程度、入監前係
    從事種植香蕉之工作、已離婚、育有２名子女、入監前係與
    母親暨２名子女同住之家庭生活狀況（見本院卷第５７頁）等
    一切情狀，而分別量處如主文所示之刑，並均諭知易科罰金
    之折算標準。
㈤、不定應執行刑之說明：　　
　　按關於數罪併罰之案件，如能俟被告所犯數罪全部確定後，
    於執行時，始由該案犯罪事實最後判決之法院所對應之檢察
    署檢察官，聲請該法院裁定之，無庸於每一個案判決時定其
    應執行刑，則依此所為之定刑，不但能保障被告之聽審權，
    符合正當法律程序，更可提升刑罰之可預測性，減少不必要
    之重複裁判，避免違反一事不再理原則情事之發生（最高法
    院刑事大法庭１１０年度台抗大字第４８９號裁定意旨參照）。查
    被告因另犯有傷害、施用第二級毒品等案，先後經臺灣雲林
    地方法院判處罪刑確定，有上揭臺灣高等法院被告前案紀錄
    表存卷可佐，而被告本案所犯２罪，有可合併定執行刑之情
    況，揆諸上開說明，應俟被告所犯數罪全部確定之後，再由
    檢察官聲請裁定為宜，爰不予定應執行刑。
四、關於沒收：
　　扣案之第三級毒品甲基甲基卡西酮咖啡包４包，固屬本案查
    扣之毒品，然該等第三級毒品與被告上開施用第二級毒品犯
    行無涉，且依毒品危害防制條例第１８條第１項後段「查獲之
    第三、四級毒品及製造或施用毒品之器具，無正當理由而擅
    自持有者，均沒入銷燬之」之規定，其性質應屬行政秩序罰
    ，屬行政機關依行政程序科罰之權限，法院自不得越權於判
    決內諭知沒入銷燬（最高法院９２年度台上字第２７１８號判決參
    照），自應由查獲機關依法沒入銷燬之（嘉義市政府警察局
    第一分局已於１１１年６月１４日以嘉市警一偵字第１１１０７０３４５１號
    函，報請嘉義市政府警察局依法裁處），本院爰不併為沒收
    銷燬之諭知，併此敘明。
據上論斷，應依刑事訴訟法第２９９條第１項前段，毒品危害防制條
例第１０條第２項，刑法第１１條、第４７條第１項、第４１條第１項前段
，判決如主文。
本案經檢察官蔡英俊提起公訴，由檢察官林津鋒到庭執行職務。
中　　華　　民　　國　　111 　年　　9 　　月　　16　　日
                  刑事第九庭    法　官　簡仲頤
以上正本證明與原本無異。
如不服本判決應於收受判決後20日內向本院提出上訴書狀，並應
敘述具體理由；其未敘述上訴理由者，應於上訴期間屆滿後20日
內向本院補提理由書（均須按他造當事人之人數附繕本）「切勿
逕送上級法院」。
中　　華　　民　　國　　111 　年　　9 　　月　　16　　日
                                書記官　吳明蓉
附錄本案論罪科刑法條
毒品危害防制條例第１０條：
施用第一級毒品者，處６月以上５年以下有期徒刑。
施用第二級毒品者，處３年以下有期徒刑。